【裁判字號】    88,交聲,487
【裁判日期】    890131
【裁判案由】    違反道路交通管理處罰條例聲明異議
【裁判全文】
臺灣臺北地方法院交通事件裁定                    八十八年度交聲字第四八七號
    異議人即
    受處分人  甲○○
右列受處分人因違反道路交通管理處罰條例案件，對於台北市交通事件裁決所中華民
國八十八年八月十日所為之處分 (原處分案號：北市交裁駕字第二二－０００三九八
七三六號），聲明異議，本院裁定如左：
    主      文
異議駁回。
    理      由
一、按劃設於道路上之車種專用車道標字，用於指示僅限於某種類型車輛行駛之專用
    車道，並依規定行駛之車輛種類名稱標寫之，如使用之標字為「公車專用」，則
    表示該車道為公共汽車之行車專用道，道路交通標誌標線號誌設置規則第一百七
    十五條第一項有明文，是公車專用道之設置，乃為使公車能有一專用之車道行駛
    ，以使作為大眾運輸工具之公車免除在其他車道與一般車輛塞車之苦，故除於特
    定時間允許非屬公共汽車之車輛行駛之外（以目前普設公車專用道之台北市而言
    ，其開放該專用道予其他非屬公車之車輛行駛之時間為凌晨零時至清晨五時，蓋
    此時並無公車行駛之故），於非屬公車專用道開放時間，其它非屬公車之任何車
    輛，除非經過特許（如經核發許可證）或係特種車輛（如消防車、救護車等），
    均不得在該專用道上行駛，以建立該公車專用道之權威性，而汽車駕駛人，駕駛
    汽車不遵守道路交通標誌、標線、號誌之指示者，處新台幣（以下同）九百元以
    上一千八百元以下罰鍰，道路交通管理處罰條例第六十條第二項第三款定有明文
    ，而汽車駕駛人駕駛汽車違反道路交通管理處罰條例第六十條第二項第三款規定
    者，除應依該條所規定之罰鍰處罰外，並予記違規點數一點，道路交通管理處罰
    條例第六十三條第一項第一款亦定有明文。
二、本件受處分人即異議人甲○○於民國八十八年六月二十七日上午九時三十八分許
    ，駕駛車號ＥＧ－七六九號營業用小客車，沿台北市○○路由東往西方向之公車
    專用道左側之快車道行駛，因欲進入仁愛路、新生南路口之仁愛路北側車道（即
    該路口之台灣銀行前之車道）繼續行駛，竟在該公車專用道開放予一般汽車行駛
    之凌晨零時至清晨五時外之上開時間，自其原先所駕駛車道跨越公車專用道行駛
    ，適台北市政府警察局大安分局（以下稱大安分局）交通分隊員警乙○○在該路
    口東北角快慢車道分隔島上之紅綠燈操控箱前值勤，而將受處分人攔停，並以受
    處分人有違反前揭道路交通管理處罰條例第六十條第二項第三款規定之行為掣單
    舉發，嗣受處分人於舉發通知單上所載應到案日期前向原處分機關為申訴，經原
    處分機關請舉發單位即大安分局調查結果，仍認受處分人有前開違規行為，原處
    分機關乃依前揭道路交通管理處罰條例第六十條第二項第三款、第六十三條第一
    項第一款規定於八十八年八月十日從輕裁處異議人罰鍰九百元並予記違規點數一
    點。
三、訊據受處分人固不否認有於前開時間駕駛上開車號營業用小客車，行經前述劃設
    有公車專用道之路口，於跨越公車專用道行駛後為警攔停之事實，惟矢口否認有
    任何違反道路交通管理處罰條例之行為，辯稱：我這樣走要到慢車道，一定會跨
    月公車專用道，是公車專用道規劃不當云云，惟查：
    依舉發員警乙○○於本院八十八年九月十三日調查時所提出本件舉發地點之現場
    相片以觀，其實受處分人要從其原先行駛之車道變換車道至前述仁愛路、新生南
    路口台灣銀行前之任愛路北側車道，並不一定要如受處分人所辯稱必須先在通過
    新生南路口前之仁愛路上跨越公車專用道行駛不可，受處分人絕對可以依其本來
    行駛之車道行駛，待行至仁愛路與新生南路交岔路口中心，再打右行方向燈，緩
    慢謹慎切入其欲行駛之車道（不是右轉），因依卷附相片所示，該處路口之標示
    只禁止仁愛路中間三車道之車輛為左轉及右轉，並未禁止如行駛在受處分人原先
    所行駛之車道按照本院上開說法往前直行變換車道（其實本院法官每日均由仁愛
    路上班，並在該路口放下搭載之親友，均見有相當多之駕駛人依照本院前開說法
    行駛，因此種駕駛方式為合法，故從未見於該處擔服勤務之交通警察取締，併予
    說明），且受處分人自承其為警舉發當日係在仁愛路圓環前載客，惟客人只說往
    前開，並沒有說目的地（當日訊問筆錄參照），其實於此種狀況之下，因為仁愛
    路中間之車道係禁止計程車上下客，故受處分人最好也可以說比較安全之駕駛方
    法應該是靠仁愛路最北側或最南側車道行駛，以方便可隨時靠邊停車或轉彎（當
    然如果客人一上車就已說明目的地，受處分人為求行車之快速，當可先行駛於仁
    愛路中間之車道，再依本院前開說明變換車道），詎受處分人捨此而不為，先於
    快車道行駛，待欲行駛至前開其欲變換之車道，又不依本院前述合法方法行駛，
    率依己意認為公車專用道之設置不當，而任意跨越公車專用道行駛以利其變換車
    道，更足徵其平日未養成優良之駕駛習慣，是受處分人雖以前揭情詞置辯，尚難
    認為可採，本件事證明確，受處分人之違規行為堪以認定。
四、綜上所述，受處分人確有在前揭時地駕駛汽車不遵守道路上所劃設公車專用道之
    指示，而在該專用道非開放予一般汽車行駛之時間行駛之違規行為，從而原處分
    機關依前揭道路交通管理處罰條例第六十條第二項第三款、第六十三條第一項第
    一款規定從輕裁處受處分人罰鍰九百元並予記違規點數一點，核無違誤，本件受
    處分人之異議為無理由，自應將其異議駁回。
據上論斷，應依道路交通案件處理辦法第十九條，裁定如主文。
中      華      民      國    八十九    年      一      月    三十一    日
                                      臺灣臺北地方法院交通法庭
                                          法  官  葉  建  廷
右正本證明與原本無異
如不服本裁定應於送達後五日內向本院提出抗告狀
                                          書記官  江  虹  儀
中      華      民      國    八十九    年      二      月      二      日


司法院資訊處製作；財團法人民間司法改革基金會備份。
